臺灣新北地方法院民事裁定
110年度消債清字第223號
聲  請  人  郭錦鐳  
代  理  人  謝碧鳳律師（法律扶助律師）
上列當事人因消費者債務清理事件，聲請清算，本院裁定如下：
    主  文
聲請人郭錦鐳自中華民國一一一年一月二十四日上午十一時起開
始清算程序。
命司法事務官進行本件清算程序。
    理  由
一、按債務人不能清償債務或有不能清償之虞者，得依本條例所
    定更生或清算程序，清理其債務。債務人對於金融機構負債
    務者，在聲請更生或清算前，應向最大債權金融機構請求協
    商債務清償方案，或向其住、居所地之法院或鄉、鎮、市、
    區調解委員會聲請債務清理之調解，消費者債務清理條例（
    下稱消債條例）第3條、第151條第1項分別定有明文。又法
    院開始清算程序之裁定，應載明其年、月、日、時，並即時
    發生效力。法院裁定開始更生或清算程序後，得命司法事務
    官進行更生或清算程序，消債條例第83條第1項、第16條第1
    項亦有明定。
二、本件聲請意旨略以：聲請人無力清償債務，致前置調解不成
    立，而有不能清償債務之情事，爰依法聲請裁定准予清算等
    語。
三、本院之判斷：
  ㈠聲請人曾向本院聲請債務清理前置調解，惟調解不成立，業
    經本院依職權調取本院110年度司消債調字第468號調解卷宗
    （下稱調解卷）核閱無訛，是聲請人所提本件清算聲請可否
    准許，所應審究者為其現況是否有不能清償債務或有不能清
    償之虞等情事。
  ㈡聲請人名下除車牌號碼000-0000號自用小貨車（民國82年出
    廠）、車牌號碼000-000號普通重型機車（93年出廠）外，
    別無其他不動產、動產、有效保單、金融商品之投資，業據
    其陳明在卷（見本院卷第84頁），並有稅務電子閘門財產所
    得調件明細表、全國財產稅總歸戶財產查詢清單、車號查詢
    汽車車籍資料、汽車行車執照、機車行車執照、集保戶往來
    參加人明細資料表（含帳號）、保管帳戶客戶餘額表、客戶
    存券異動明細表、投資人於各專戶無資料明細表、投資人於
    清算交割銀行未開戶明細表、中華民國人壽保險商業同業公
    會保險業通報作業資訊系統資料查詢結果表可按（見調解卷
    第9頁、本院卷第43頁至第55頁、第67頁、第111頁至第123
    頁、第249頁）。另聲請人名下存款餘額約新臺幣（下同）7
    84元（計算式：4元＋363元＋16元＋401元），有永豐商業銀行
    、第一商業銀行、彰化銀行、台北富邦銀行、板橋浮州郵局
    帳戶交易明細、存簿明細可按（見本院卷第129頁至第248頁
    ）。
  ㈢聲請人為41年7月出生，現69歲餘，109年零星工作收入共約9
    4,400元，110年零星工作收入各28,000元、9,600元、14,40
    0、10,800元、8,000元共70,800元，另每月領取新北市中低
    收入戶老人生活津貼7,759元、每月老年年金2,021元、每年
    老人健保費補助3,324元、每年重陽禮金1,500元之固定補助
    收入，有切結書、稅務電子閘門財產所得調件明細表、勞工
    保險被保險人投保資料、勞動部勞工保險局110年11月19日
    保普生字第11060165510號函暨所附國民年金保險給付申領
    資料查詢表、新北市政府社會局110年11月19日新北社助字
    第1102182840號函暨所附福利津貼核發清冊、聲請人板橋浮
    洲郵局帳戶交易明細可考（見本院卷第43頁至第45頁、第59
    頁至第63頁、第73頁至第75頁、第79頁至第81頁、第229頁
    至第248頁、第253頁），足認聲請人目前平均每月可支配處
    分之收入約為16,864元【計算式：（94,400元＋70,800＋7,75
    9元×24月＋2,021元×24月＋3,324＋1,500元）÷24月，元以下四
    捨五入】。
  ㈣按債務人必要生活費用，以最近1年衛生福利部或直轄市政府
    所公告當地區每人每月最低生活費1.2倍定之。債務人聲請
    更生或清算時所提財產及收入狀況說明書，其表明每月必要
    支出之數額，與本條例第64條之2第1項、第2項規定之認定
    標準相符者，毋庸記載原因、種類及提出證明文件，消債條
    例第64條之2第1項及消債條例施行細則第21條之1第3項分別
    定有明文。參以111年度新北市每人每月最低生活費用15,80
    0元，依此每人每月生活所必需之費用應為18,960元，則聲
    請人主張其每月必要生活費用18,960元，應為可採。
  ㈤聲請人債權人台新國際商業銀行、元大商業銀行、中國信託
    商業銀行陳報聲請人積欠之無擔保或無優先權債務為1,178,
    830元（見調解卷第54頁）；債權人滙誠第一資產管理股份
    有限公司、滙誠第二資產管理股份有限公司、元大國際資產
    管理股份有限公司陳報聲請人積欠之無擔保或無優先權債務
    各5,653元、20,441元、123,330元（見調解卷第37頁、第43
    頁、第47頁），是聲請人所負無擔保或無優先權債務總額為
    1,328,254元。
  ㈥依聲請人現況之財產、信用、勞力、收支狀況等清償能力綜
    合判斷，其每月可支配處分之收入16,684元，扣除每月必要
    支出18,960元後，已無餘額足供清償債務，顯無法負擔任何
    還款方案，堪認聲請人目前客觀上處於欠缺清償能力而不足
    以清償債務之經濟狀態，符合消債條例第3條所定債務人不
    能清償債務或有不能清償之虞之要件，且聲請人已屆勞動基
    準法所規定強制退休年齡，有藉助清算制度調整其與債權人
    間之權利義務關係而重建其經濟生活之必要，自應許聲請人
    得藉由清算程序清理債務。
四、綜上所述，本件聲請人為一般消費者，並未從事營業活動，
    且有無法清償債務之情事，亦未經法院裁定開始更生程序或
    許可和解或宣告破產，復查無消債條例第6條第3項、第8條
    或第82條第2項所定應駁回清算聲請之事由存在，則聲請人
    聲請清算，洵屬有據，應予准許。爰裁定開始清算程序，並
    依法命司法事務官進行本件清算程序。
五、依消債條例第11條第1項、第83條第1項、第16條第1項，裁
    定如主文。
中　　華　　民　　國　　111 　年　　1 　　月　　24　　日
                  民事第六庭  法　官　陳佳君
以上正本係照原本作成。　　　　　　　
本件不得抗告。
本裁定已於111年1月24日上午11時公告。
中　　華　　民　　國　　111 　年　　1 　　月　　24　　日
                              書記官  李淑卿